臺灣臺中地方法院刑事判決
111年度易字第1551號
公  訴  人  臺灣臺中地方檢察署檢察官
被      告  湯原榮


上列被告因竊盜案件，經檢察官提起公訴（111年度偵字第19467
號），本院判決如下：
    主    文
乙○○犯竊盜罪，處罰金新臺幣壹萬伍仟元，如易服勞役，以新臺
幣壹仟元折算壹日。未扣案犯罪所得即酒精噴瓶壹個沒收，於全
部或一部不能沒收或不宜執行沒收時，追徵其價額。
    犯罪事實
一、乙○○意圖為自己不法所有，基於竊盜之犯意，於民國110年1
    2月26日6時17分許，在址設臺中市○○區○○路000號潭子國民
    運動中心2樓男廁內，徒手竊取置放該處、由該運動中心副
    執行長丙○○負責管領之酒精噴瓶1個，得手後藏置於隨身黑
    色提袋，即行離去。嗣於同日8時許，因民眾反映酒精噴瓶
    遭竊，經調閱監視器畫面並報警處理，始循線查悉上情。
二、案經丙○○訴由臺中市政府警察局大雅分局報告臺灣臺中地方
    檢察署檢察官偵查起訴。
    理    由
壹、程序事項
　　本判決下述所引用被告以外之人於審判外之陳述，檢察官、
    被告於本院審理時對於該證據能力均不爭執，且迄於言詞辯
    論終結前亦未聲明異議，本院審酌上開證據資料作成時之情
    況，尚無違法不當及證明力明顯過低之瑕疵，而認為以之作
    為證據應屬適當，依刑事訴訟法第159條之5規定，均有證據
    能力。另以下所引用之非供述證據，無傳聞法則之適用，業
    據本院依法踐行調查證據程序，檢察官、被告均不爭執各該
    證據之證據能力，且查無依法應排除其證據能力之情形，以
    之資為認定事實之基礎自屬合適，應認有證據能力。
貳、實體事項
一、認定犯罪事實所憑之證據及理由
　　訊據被告固坦認其確有於起訴書所載時間至潭子國民運動中
    心2樓男廁，並有使用酒精噴瓶等情，然否認有何竊盜犯行
    ，辯稱：伊沒有拿走酒精噴瓶，伊沒有動機去拿廉價的物品
    ，本案沒有人看到伊拿酒精噴瓶，酒精噴瓶現在也不知道在
    哪裡，所以沒有人證、物證，而且洗手間不能裝監視器云云
    。然查：
（一）前揭被告所坦認之事實，核與證人即告訴人丙○○警詢證述
      內容相符（見偵卷第21頁至第23頁），並有職務報告、實
      名制登記表、監視器畫面截圖、路口監視器畫面截圖等件
      在卷可參（見偵卷第11頁、第27至29頁、第33至47頁），
      自堪信為真實。
（二）被告雖以前詞置辯，然經檢察事務官當庭勘驗卷附勘驗影
      像，勘驗結果為「被告拿取置於2樓男廁所的酒精噴瓶使
      用後，該酒精噴瓶即未歸還於原處，且未掉落於地板或其
      它螢幕可見之位置」（見偵卷第72至73頁），被告就上開
      勘驗結果，除表示洗手間不能裝監視器外，並無其他意見
      ，對該酒精噴瓶之去向更無法提供任何合理解釋。再參酌
      卷附監視器畫面截圖、勘驗報告（見偵卷第31頁、第79至
      82頁），可見被告伸手拿取酒精噴瓶後，有打開其所攜帶
      之黑色提袋、將手伸入黑色提袋後離去之一連串動作，於
      上開動作完成後，該酒精噴瓶確實已不在原處，亦未掉落
      於地板或其他螢幕可見之位置，而斯時除被告在場外，別
      無他人在該處，顯無被告以外之人下手行竊之可能，在在
      足證被告竊取酒精噴瓶之事實，否則該酒精噴瓶何以不翼
      而飛、憑空消失？準此，依據上開證據，依吾人一般生活
      經驗及論理法則，自可認定原放置於男廁之酒精噴瓶係遭
      被告以放置黑色提袋後攜離現場之方式竊取無誤。而本案
      酒精噴瓶雖價值不高，然尚非全無經濟價值之廢棄物，仍
      可發揮其原有功能，本即無法排除被告竊取酒精噴瓶係為
      自用之可能，被告所辯並不足採。
（三）綜上所述，本案事證明確，被告犯行洵堪認定，應依法論
      科。
二、論罪科刑
（一）核被告所為，係犯刑法第320條第1項之竊盜罪。
（二）又行為時因精神障礙或其他心智缺陷，致不能辨識其行為
      違法或欠缺依其辨識而行為之能力者，不罰；行為時因前
      項之原因，致其辨識行為違法或依其辨識而行為之能力，
      顯著減低者，得減輕其刑，刑法第19條第1項、第2項定有
      明文。復依刑法第19條規定，刑事責任能力，係指行為人
      犯罪當時，理解法律規範，辨識行為違法之意識能力，與
      依其辨識而為行為之控制能力。行為人是否有足以影響意
      識能力與控制能力之精神障礙或其他心理缺陷等生理原因
      ，因事涉醫療專業，固應委諸於醫學專家之鑑定，然該等
      生理原因之存在，是否致使行為人意識能力與控制能力欠
      缺或顯著減低之心理結果，係依犯罪行為時狀態定之，故
      應由法院依職權調查證據之結果，加以判斷。被告本院準
      備程序時陳稱：我有榮總發給我的診斷證明書，我有身心
      科疾病，但沒有身心障礙證明等語（見本院卷第34頁），
      然並未提出相關資料，且被告於警詢時針對於110年12月2
      6日前往潭子國民運動中心及其後返家過程均能清楚回答
      ，尚難認被告於行為之際，有不能辨識行為違法，或欠缺
      依其辨識而行為之能力顯著降低之程度，就其所犯上開竊
      盜罪，無適用刑法第19條第1項、第2項規定不罰或減輕其
      刑之餘地，附此敘明。
（三）爰審酌：被告不思以正途謀取財物，為滿足自己私慾，圖
      以不勞而獲之方式，竊取他人財物，欠缺尊重他人財產權
      之觀念，法治觀念淡薄，行為殊值非難，犯後雖否認犯行
      ，然犯罪手段尚屬平和，衡量被告所竊得財物之價值，被
      告並無其他前案紀錄，素行尚佳，自陳高職畢業，目前待
      業，之前從事保全，月收新臺幣2萬8千元，沒有未成年子
      女，不用扶養父母（見本院卷第55頁）等一切情狀，量處
      如主文所示之刑，並諭知易服勞役之折算標準，以示懲儆
      。
三、沒收部分：
（一）按犯罪所得，屬於犯罪行為人者，沒收之；前2項之沒收
      ，於全部或一部不能沒收或不宜執行沒收時，追徵其價額
      ；宣告前2條之沒收或追徵，有過苛之虞、欠缺刑法上之
      重要性、犯罪所得價值低微，或為維持受宣告人生活條件
      之必要者，得不宣告或酌減之，刑法第38條之1第1項前段
      、第3項、第38條之2第2項分別定有明文。
（二）查本件被告竊得酒精噴瓶1個，核屬被告之犯罪所得，並
      未發還被害人，自應宣告沒收，並於全部或一部不能沒收
      或不宜執行沒收時，追徵其價額。
四、據上論斷，應依刑事訴訟法第299條第1項前段，刑法第320
    條第1項、第42條第3項、第38條之1第1項前段、第3項，刑
    法施行法第1條之1第1項，判決如主文。
本案經檢察官吳錦龍提起公訴，檢察官甲○○到庭執行職務。
中　　華　　民　　國　　111 　年　　11　　月　　21　　日
                刑事第十九庭  法  官    張美眉
以上正本證明與原本無異。
如不服本判決應於收受送達後20日內向本院提出上訴書狀，並應
敘述具體理由；其未敘述上訴之理由者，應於上訴期間屆滿後20
日內向本院補提理由書（均須按他造當事人之人數附繕本）「切
勿逕送上級法院」。
告訴人或被害人如不服判決，應備理由具狀向檢察官請求上訴，
上訴期間之計算，以檢察官收受判決正本之日起算。
                               書記官   賴宥妡
中　　華　　民　　國　　111 　年　　11　　月　　21　　日
附錄論罪科刑法條
中華民國刑法第320條
意圖為自己或第三人不法之所有，而竊取他人之動產者，為竊盜
罪，處5年以下有期徒刑、拘役或50萬元以下罰金。
意圖為自己或第三人不法之利益，而竊佔他人之不動產者，依前
項之規定處斷。
前二項之未遂犯罰之。